【裁判字號】    94,訴,1477
【裁判日期】    950622
【裁判案由】    給付貨款
【裁判全文】
臺灣桃園地方法院民事判決              94年度訴字第1477號
原      告  肯特工藝品貿易有限公司
法定代理人  甲○○
訴訟代理人  洪堯欽律師
複代理人    李奇穎律師
被      告  歐藝生活時尚館有限公司
法定代理人  乙○○
訴訟代理人  廖忠信律師
上列當事人間請求給付貨款事件，經本院於民國95年6 月8 日言
詞辯論終結，判決如下：
    主  文
被告應給付原告美金貳萬伍仟捌佰貳拾壹點貳元及自民國九十四
年十月十三日起至清償日止，按週年利率百分之五計算之利息。
給付時得按台灣銀行牌告賣出匯率折付新台幣。
訴訟費用由被告負擔。
    事  實
甲、原告方面：
一、聲明：如主文所示。
二、陳述：
  (一)被告於民國93年5 月24日向原告下單訂購商品，被告已於同
    年7 月29日（發票號碼KC04408 ，貨款美金4,749.12元）、
    同年8 月10日（發票號碼KC04441 ，貨款美金10,970.88 元
    ）、同年8 月25日（發票號碼KC04479 ，貨款美金14,850.3
    2 元），由香港分公司分3 次出貨予被告，有原告開立之發
    票3 份可證。惟被告僅給付原告其中93年7 月29日出貨之貨
    款，其餘同年8 月10日、8 月25日部分之貨款計美金25,821
    .2 元 ，屢經原告催討未果。為此，依法提起本件訴訟，請
    求判決如主文所示。
  (二)對被告抗辯之陳述：
  1.否認貨物有瑕疵。且原告並未收到被告所謂通知瑕疵之電子
    郵件，此觀諸被告提出之電子郵件，其收件者之地址有誤，
    即可佐證。另原告第1 次、第2 次出貨時間分別為93年7 月
    29日、同年8 月10日，若果如被告所述第1 批貨物有瑕疵，
    則為何被告遲至93年8 月20日才以電子郵件通知原告？顯不
    合理。
  2.被告所提出之瑕疵貨品數額統計表，係由被告單方面自行製
    作，原告否認之。況縱認該統計表為真正，惟其上記載之退
    貨金額亦僅有新台幣22,779.5元，是被告辯稱其全部貨款都
    不用付，顯無理由。
  3.被告所稱貨物有瑕疵而請求減少價金一節，其請求權已罹於
    時效而消滅。
三、證據：提出發票影本3 份，美金與台幣兌換匯率表1 份，原
    告之企業法人營業執照、稅務登記證各1 份及經中華人民共
    和國福建省泉州市公證處核發之公證書2份等影本為證。
乙、被告方面：
一、聲明：原告之訴駁回。
二、陳述：
  (一)原告於93年7 月29日第1 次出貨之貨品，經被告檢驗後發現
    其品質與當初之樣品相差太多，且不良率甚高，被告即以電
    子郵件告知原告前開情事並要求原告改善出貨品質，惟其後
    第2 次、第3 次出貨之貨品初到貨時，經被告粗略檢查，瑕
    疵部分之總金額亦高達美金7828.44 元，嗣被告將前揭貨品
    中瑕疵較少之部分出賣予第三人，亦遭第三人退貨，退貨金
    額為美金690.29元，詎原告就前開貨品遭第三人退貨之事均
    置之不理，僅一味要求被告給付貨款，然原告貨品因瑕疵嚴
    重無法修復而予以報廢者，總額亦有新台幣22779.5 元。另
    因原告所交付貨品均存有上述重大瑕疵，被告為維商譽遂不
    敢再出貨，致被告現尚有庫存貨品金額多達美金17302.47元
    。
  (二)按原告未依債之本旨交付貨品，致被告不僅遭第三人退貨、
    扣款且商譽亦受重大損害，被告自得請求原告賠償，並以之
    與本件價金抵銷。依民法第359 條規定：「買賣因物有瑕疵
    ，而出賣人依前5 條之規定，應負擔保之責者，買受人得解
    除其契約或請求減少其價金」，本件被告自得因原告交付之
    物有重大瑕疵，主張減少價金。準此，原告已無第2 、3 批
    貨物之價款請求權至明，其訴即屬無理由。
三、證據：提出電子郵件、瑕疵貨品數額統計表等影本各1 份為
    證。
    理  由
一、原告主張：被告於93年5 月24日向原告下單訂購商品，被告
    已於同年7 月29日、8 月10日、8 月25日分3 次交付貨品完
    畢，惟被告僅給付原告部分貨款，餘款計美金25,821.2元，
    迄未支付，爰依法起訴請求判決如主文所示等語。
二、被告則以：原告所交付之貨品，多有瑕疵而品質不良，經被
    告通知原告改正卻未獲改善，而被告將其中部分瑕疵較少者
    出貨予第三人，亦遭退貨，又瑕疵嚴重無法修復而予以報廢
    者，總額達新台幣22779.5 元，另被告為維商譽致不敢出貨
    之庫存品，金額亦多達美金17302.47元。按原告未依債之本
    旨交付貨品，致被告受有重大損害，是被告依據民法第359
    條規定請求減少價金，從而原告應已無第2 、3 批貨物之價
    款請求權等語，資為抗辯。
三、查被告於93年5 月24日向原告下單訂購商品，原告已於同年
    7 月29日（發票號碼KC04408 ，貨款美金4,749.12元）、同
    年8 月10日（發票號碼KC04441 ，貨款美金10,970.88 元）
    、同年8 月25日（發票號碼KC04479 ，貨款美金14,850.32
    元），分3 次將所訂貨品交付予被告，而被告僅支付原告其
    中93年7 月29日出貨之貨款，其餘同年8 月10日、8 月25日
    部分之貨款計美金25,821.2元，迄未支付等情，為兩造所不
    爭執，並有原告提出之發票影本3 份在卷可憑，足信為真。
四、另原告請求被告給付貨款美金25,821.2元一節，業據被告否
    認，並以前詞置辯，是以本件首應予審究者，即為：原告交
    付被告之貨品，究竟有無瑕疵？經查：
  (一)按當事人主張有利於己之事實者，就其事實有舉證之責任，
    民事訴訟法第277 條前段定有明文。被告所稱原告交付之貨
    品有瑕疵一節，既經原告否認，依前開說明，即應由被告就
    此有利之積極事實自負舉證責任。
  (二)被告固提出瑕疵貨品數額統計表影本1 份（見本院卷第54頁
    ）為憑，據以證明原告之貨品具有瑕疵，惟查，該統計表係
    被告所自行製作之資料，又經原告否認，自難採認為真，再
    觀諸被告所提出其通知原告貨品瑕疵之電子郵件1 份（見本
    院卷第53頁），其內容雖記載：「1.因產品與樣品之品質相
    差太多，希望貴司能注意並加以改善。2.到貨不良率非常高
    ，亦請注意包裝方式。」等語，然該郵件所載之收件者地址
    ，卻記載有誤（正確應為「kenton＠public. …」，卻誤載
    為「kenton＠tublic. …」），此亦為原告所不爭執（見本
    院95年6 月8 日言詞辯論筆錄），是難認原告曾收到上開電
    子郵件，況且該郵件內容亦係被告所自行製作，又據原告否
    認，自亦難遽予採信。此外，被告並未提出其他佐證以實其
    說，是其辯稱：原告交付之貨品有瑕疵一節，不足採信。
  (三)退而言之，縱認被告之抗辯為真，即原告所交付之貨品確有
    瑕疵，且被告於檢查後已即通知原告，惟按，「買受人應按
    物之性質，依通常程序從速檢查其所受領之物。如發見有應
    由出賣人負擔保責任之瑕疵時，應即通知出賣人。」、「買
    賣因物有瑕疵，而出賣人依前5 條之規定，應負擔保之責者
    ，買受人得解除其契約或請求減少其價金。但依情形，解除
    契約顯失公平者，買受人僅得請求減少價金。」、「買受人
    因物有瑕疵，而得解除契約或請求減少價金者，其解除權或
    請求權，於買受人依第356 條規定為通知後6 個月間不行使
    或自物之交付時起經過5 年而消滅。」，民法第356 條第1
    項、第359 條、第365 條第1 項分別定有明文。依被告所述
    ，其於原告交付貨物後即從速檢查並發現瑕疵，且隨即通知
    原告，則其將瑕疵情形通知原告之時間，應於93年8 月20日
    至同年9 月間（依被告所述，係於93年8 月20日通知原告關
    於第1 批貨物之瑕疵，其後陸續接獲第2 、3 批貨物時均發
    現瑕疵，亦隨即通知原告，以上見本院95年6 月8 日言詞辯
    論筆錄），然被告卻遲至本件訴訟中（原告係於94年10月3
    日起訴）始提出減少價金、抵銷之抗辯，已逾6 個月之消滅
    時效期間，而原告已為時效抗辯，從而被告之前開抗辯即屬
    無據，併予敘明。
五、綜上所述，原告基於買賣之法律關係，請求被告給付尚欠貨
    款美金25,821.2元，及自起訴狀繕本送達翌日即94年10月13
    日起至清償日止，按週年利率5 ％計算之利息，為有理由，
    應予准許。
六、本件事證已臻明確，兩造其餘攻擊、防禦方法及提出未經援
    用之證據，核與判決結果不生影響，爰不一一論述，附此敘
    明。
七、據上論結，本件原告之訴為有理由，依民事訴訟法第78條，
    判決如主文。
中    華    民    國    95    年    6     月    22    日
                  民事第三庭    法  官  周玉
以上正本係照原本作成
如對本判決上訴，須於判決送達後20日內向本院提出上訴狀
中    華    民    國    95    年    6     月    22    日
                                書記官  劉致芬


司法院資訊處製作；財團法人民間司法改革基金會備份。
